【裁判字號】    90,訴緝,53
【裁判日期】    901214
【裁判案由】    詐欺等
【裁判全文】
臺灣臺南地方法院刑事判決              九十年度訴緝字第五三號
      公訴人  臺灣臺南地方法院檢察署檢察官
      被  告  丙○○
右列被告因詐欺等案件，經檢察官提起公訴 (八十九年度偵字第一四九七號)，本院
判決如左：
    主  文
丙○○共同連續行使偽造私文書，累犯，處有期徒刑陸月，如易科罰金，以參佰元折
算壹日。
偽造信用卡伍張、偽造之簽帳單持卡人存查聯伍張、偽造之簽帳單特約商店存查聯及
信用卡中心存查聯上之偽造「陳奇學」署押各伍枚，均沒收。
    事  實
一、丙○○前曾犯妨害自由罪，經臺灣臺東地方法院判處有期徒刑三月確定，於民國
八十五年二月九日執行完畢，仍不知悔改，與陳坤桐（已另行審結）及綽號「阿美」
之不祥姓名成年男子，共同意圖為自己不法之所有，基於概括之犯意，於八十九年十
一月四日上午十一時許，由綽號「阿美」之男子交付偽造之富邦銀行信用卡（卡號0
000000000000000）、玉山銀行信用卡（卡號0000000000
000000）、郵政龍卡（卡號0000000000000000）信用卡各一
張給陳坤桐；另交付花旗銀行信用卡（卡號0000000000000000）、
荷蘭銀行信用卡（卡號0000000000000000）各一張給丙○○，並約
定每張卡應詐購新台幣（下同）三萬元之貨物交綽號「阿美」者，則前開各卡即歸其
二人所有。綽號「阿美」者乃以一千元之車資雇用不知情之葉進偉，駕駛未掛車牌之
計程車搭載丙○○、陳坤桐，於（一）同日下午四時許，至台南縣新營市○○路二十
八號「樣子男人服飾店」，向甲○○購買價值一萬四千三百元之衣褲，先由陳坤桐持
偽造之前揭富邦銀行信用卡與玉山銀行信用卡刷卡，因不能簽帳，乃改由丙○○以偽
造之前揭荷蘭銀行信用卡刷卡，並連續二次在簽帳單上偽造陳奇學之署押，持向「樣
子男人服飾店」行使，使之陷於錯誤以為丙○○為「陳奇學」本人而允其刷卡結帳，
並交付衣褲，致生損害於甲○○、陳奇學及荷蘭銀行。（二）同日下午四時二十分許
，至新營市○○路與復興路口之大新營加油站加油，由丙○○以偽造之上述荷蘭銀行
信用卡刷卡並在簽帳單上偽造陳奇學之署押，持向該加油站行使，使之陷於錯誤以為
丙○○為「陳奇學」本人而允其刷卡結帳，並交付六百元之油品，致生損害於大新營
加油站、陳奇學及荷蘭銀行。（三）同日下午七時許，至新營市齊普生鮮超市購買價
值一千五百四十元之日用品，並由丙○○以偽造之荷蘭銀行信用卡刷卡並在簽帳單上
偽造陳奇學之署押，持向「齊普生鮮超市」行使，使之陷於錯誤以為丙○○為「陳奇
學」本人而允其刷卡結帳，並交付日用品，致生損害於齊普生鮮超市、陳奇學及荷蘭
銀行。（四）同年月五日下午一時許，丙○○再至新營市○○里○○路五十六號戊○○○經營之「新營棉被行」購買價值一萬九千九百元之棉被，並由丙○○以偽造之上
述荷蘭銀行信用卡刷卡並在簽帳單上偽造陳奇學之署押，持向該店行使，使之陷於錯
誤以為丙○○為「陳奇學」本人而允其刷卡結帳，並交付棉被，致生損害於戊○○○
、陳奇學及荷蘭銀行。（五）同年月五日下午二時許，丙○○、陳坤桐未由葉進偉開
車載送，再至新營市○○路一四○之四號乙○○經營之「東洋皮鞋流行廣場」購買價
值五千六百八十元之鞋子七雙，並由丙○○以偽造之上述荷蘭銀行信用卡刷卡並在簽
帳單上偽造陳奇學之署押，持向該店行使，使之陷於錯誤以為丙○○為「陳奇學」本
人而允其刷卡結帳，並交付皮鞋，致生損害於乙○○、陳奇學及荷蘭銀行。嗣由丙○○、陳坤桐將前開所詐得之衣褲、鞋子、棉被交綽號「阿美」者後，於八十九年十一
月五日下午五時許，經警在新營市○○路與正義街口查獲，並從丙○○身上起出花旗
銀行、荷蘭銀行信用卡各一張；起出陳坤桐丟棄之富邦銀行、玉山銀行信用卡、郵政
龍卡信用卡各一張。
二、案經台南縣警察局新營分局報請臺灣臺南地方法院檢察署檢察官偵查起訴。
    理  由
一、右揭事實，業據被告丙○○於偵查中及本院審理時坦承不諱，核與被害人甲○○
、戊○○○、乙○○、丁○○之指述情節大致相符，亦與共同被告陳坤桐供述相符，
並有前開偽造之信用卡五張扣案可證，及偽造陳奇學之簽帳單影本三張、統一發票影
本一張存卷可稽，被告丙○○自白核與事實相符，事證明確，其犯行應足認定。
二、按信用卡係表示持卡人與發卡銀行間所成立之消費付款委託契約，性質上屬刑法
第二百二十條第二項所稱之『錄音、錄影或電腦紀錄，藉機器或電腦之處理所顯示之
聲音、影像或符號，足以為表示其用意之證明者，亦以文書論』之準私文書。次按以
信用卡為交易工具之交易行為，持卡人在特約商店以填妥交易標的及金額等應記載事
項之簽帳單上簽名，即係表示持卡人承認有此交易行為之意思，該簽帳單之每一聯，
自均屬有關權利義務證明之私文書，不因其用途不同而有異。核被告丙○○所為，係
犯刑法第二百十六條、第二百二十條第二項、第二百十條之行使偽造準私文書罪（信
用卡部分）、行使偽造私文書罪（簽帳單部分）、第三百三十九條第一項詐欺罪。公
訴人認被告丙○○以偽造之信用卡刷卡之犯行，係犯行使偽造私文書（應係犯行使偽
造準私文書罪），容有未合，併此敘明。被告丙○○、陳坤桐、綽號「阿美」之成年
男子，就前揭犯行有犯意聯絡與行為分擔，為共同正犯。被告丙○○所犯上開多次行
使偽造準私文書罪、行使偽造私文書罪、詐欺罪，均時間緊接、犯罪構成要件亦復相
同，顯均係出於概括之犯意為之，俱為連續犯，應依刑法第五十六條之規定以行使偽
造私文書及詐欺各一罪論，並均加重其刑。又其所犯行使偽造私文書罪及詐欺罪二罪
間，有方法結果之牽連關係，為牽連犯，應從一重以行使偽造私文書罪處斷。另其偽
造署押於私文書上，持以行使，偽造署押為偽造私文書之部分行為；偽造私文書之低
度行為，為行使之高度行為所吸收，均不另論罪。再者，被告丙○○前曾犯妨害自由
罪，經臺灣臺東地方法院判處有期徒刑三月確定，於民國八十五年二月九日執行完畢
，此有臺灣臺南地方法院檢察署刑案資料查註紀錄表及臺灣高等法院被告全國前案紀
錄表在卷可稽，其於有期徒刑執行完畢後，五年內再犯本件有期徒刑以上之罪，係屬
累犯，應依刑法第四十七條之規定遞予加重其刑。爰審酌被告丙○○犯罪之動機、目
的、手段、詐得財物之價值、素行、犯罪後偵審中坦承犯行態度良好等一切情狀，量
處如主文所示之刑，併諭知易科罰金之折算標準，以資懲儆。又查被告行為後，刑法
已於九十年一月十日修正公布，並自同年月十二日生效，該法修正後第四十一條第一
項前段易科罰金之折算標準，與修正前刑法第四十一條規定比較，以修正後之規定較
有利於行為人，本件被告犯罪時間，雖在刑法修正生效之前，仍應依刑法第二條第一
項前段規定，適用裁判時即修正後之刑法第四十一條第一項前段之規定，就被告所量
處之刑，諭知易科罰金之折算標準。末查，扣案之偽造信用卡五張為被告丙○○、陳
坤桐所共有並為其犯罪所用之物，及前開五筆刷卡消費時被告丙○○所偽造以「陳奇
學」名義署押之簽帳單持卡人存查聯，屬被告丙○○、陳坤桐所共有並為其犯罪所用
之物，雖未扣案，惟查無證據可證明已不存在，均爰依刑法第三十八條第一項第二款
，宣告沒收。另前開五筆簽帳單之特約商店存查聯、信用卡中心存查聯上偽造之「陳
奇學」之署押各五枚，應依刑法第二百十九條宣告沒收。又偽造信用卡及簽帳單持卡
人存查聯既已沒收，其上偽造之以「陳奇學」名義署押至毋庸重複諭知沒收。至簽帳
單之特約商店存查聯及信用卡中心存查聯各五張已交付各該商店及信用卡中心，非屬
被告二人所有，至不得宣告沒收。
據上論斷，依刑事訴訟法第二百九十九條第一項前段、刑法第二條第一項前段、刑法
第二十八條、第五十六條、第二百十六條、第二百二十條第二項、第二百十條、第三
百三十九條第一項、第五十五條、第四十七條、第四十一條第一項前段、第三十八條
第一項第二款、第二百十九條，罰金罰鍰提高標準條例第一條前段、第二條，判決如
主文。
本案經檢察官王森榮到庭執行職務。
中    華    民    國      九十        年      十二     月     十四      日
                                  臺灣臺南地方法院刑事第五庭
                                          法  官   陳 忠 鎣
右正本證明與原本無異。
如不服本判決，應於判決送達後十日內，向本院提出上訴狀。（應附繕本）
                                          書記官   吳 信 助
中    華    民    國      九十        年      十二     月     十七      日
附錄本案論罪科刑法條全文：
中華民國刑法第二百一十六條(行使偽造變造或登載不實之文書罪)
行使第二百十條至第二百十五條之文書者，依偽造、變造文書或登載不實事項或使登
載不實事項之規定處斷。
中華民國刑法第二百二十條
在紙上或物品上之文字、符號、圖畫、照像，依習慣或特約，足以為表示其用意之證
明者，關於本章及本章以外各罪，以文書論。
錄音、錄影或電磁紀錄，藉機器或電腦之處理所顯示之聲音、影像或符號，足以為表
示其用意之證明者，亦同。
稱電磁紀錄，指以電子、磁性或其他無法以人之知覺直接認識之方式所製成之紀錄，
而供電腦處理之用者。
中華民國刑法第二百一十條(偽造變造私文書罪)
偽造、變造私文書，足以生損害於公眾或他人者，處五年以下有期徒刑。
中華民國刑法第三百三十九條(普通詐欺罪)
意圖為自己或第三人不法之所有，以詐術使人將本人或第三人之物交付者，處五年以
下有期徒刑、拘役或科或併科一千元以下罰金。
以前項方法得財產上不法之利益或使第三人得之者，亦同。
前二項之未遂犯罰之。


司法院資訊處製作；財團法人民間司法改革基金會備份。
